【裁判字號】    98,訴,1204
【裁判日期】    990122
【裁判案由】    強盜
【裁判全文】
臺灣桃園地方法院刑事判決              98年度訴字第1204號
公  訴  人  臺灣桃園地方法院檢察署檢察官
被      告  乙○○原名詹佳琪.
指定辯護人  本院公設辯護人甲○○
上列被告因強盜案件，經檢察官提起公訴（98年度偵字第21459
號、第23948號），本院判決如下︰
    主  文
乙○○犯攜帶兇器強盜罪，累犯，處有期徒刑柒年貳月。扣案之
不具殺傷力之模擬槍壹支（含彈匣壹個，獲案後槍枝管制編號：
0000000000 ） 沒收。
    事  實
一、乙○○前於民國96年間因竊盜案件，經臺灣板橋地方法院判
    處有期徒刑3 月確定，於97年12月29日執行完畢。詎猶不知
    悔改，其曾與同學陳建彬一同向林逸媗、林靜宜（綽號妹仔
    ，所涉販賣毒品部分另案審理中）購買毒品，俟因經濟狀況
    不佳，因林逸媗、林靜宜不讓乙○○賒欠購買毒品之費用，
    致乙○○心生歹念，竟基於意圖為自己不法所有之犯意，於
    98年8 月22日凌晨3 時26分許，佯以「建彬」之名義，以家
    中電話（03）0000000 號撥打至林逸媗、林靜宜共同持用之
    門號0000000000號行動電話，向林逸媗表示欲購買新臺幣（
    下同）2,000 元之第二級毒品安非他命，隨即攜帶其所有，
    槍身係金屬製，質地堅硬量沉，客觀上足以對人之生命、身
    體、安全構成威脅可供為兇器使用之模擬槍1 支（含彈匣1
    個，獲案後槍枝管制編號0000000000，該槍枝之機械性能良
    好且連動正常，但金屬槍管內具阻鐵，係屬槍砲彈藥刀械管
    制條例第20條之1 規定之模擬槍，不具殺傷力，下稱扣案手
    槍），騎乘車牌號碼SDF-002 號機車前往桃園縣桃園市○○
    路○ 段附近之7-11便利商店，以該處公用電話撥打上開行動
    電話，告知林逸媗其已抵達現場，並欲再加買1 張半的女生
    （意指1, 500元之第一級毒品海洛因），隨即再騎乘機車前
    往桃園縣桃園市○○○街15號5 樓林逸媗、林靜宜住處樓下
    等候，林逸媗、林靜宜不疑有他，乃攜帶上開數量之第一級
    毒品海洛因、第二級毒品安非他命下樓打開樓梯間鐵門欲進
    行交易，乙○○隨即持前述不具殺傷力之扣案手槍指向林靜
    宜的頭部，並拉槍枝滑套，向林逸媗、林靜宜恫稱：「東西
    拿出來」，以此脅迫方式，嚇令林女2 人將毒品交出，至使
    林逸媗及林靜宜2 人因恐乙○○所持為真槍，倘不依指示將
    遭射殺或射傷，而達不能抗拒，林靜宜乃遵命交付上開合計
    3,500 元之毒品予乙○○，乙○○得手後旋騎車離開現場，
    隨後將毒品施用殆盡。於同年8 月底，乙○○恐遭查緝，遂
    將上開不具殺傷力之扣案手槍寄放至友人陳欽隆住處，嗣因
    警方對呂欣樺所組之販毒集團實施通訊監察，得知乙○○上
    揭強盜情事，乃於98年9 月30日上午11時許，持搜索票、拘
    票至桃園縣桃園市○○路1000巷25號執行搜索並拘提乙○○
    到案，且扣得其上開強盜當時所穿戴之安全帽、藍色雨衣，
    乙○○並供出扣案手槍下落，經員警至陳欽隆住處，由陳欽
    隆提出上開手槍1 支予以扣案。
二、案經桃園縣政府警察局移送臺灣桃園地方法院檢察署檢察官
    偵查起訴。
    理  由
壹、證據能力方面：
    證人林逸媗、陳欽隆、陳建彬於警詢中之陳述，雖屬傳聞證
    據，惟被告及辯護人於本院審理時並不爭執其證據能力，本
    院審酌上開筆錄作成時，較無人情施壓或干擾，亦無不當取
    供之情形，認以之作為本案之證據亦屬適當，是上開警詢之
    陳述，依刑事訴訟法第159條之5第2項規定，有證據能力。
    另證人林逸媗於偵查中向檢察官具結後所為之陳述，核無顯
    有不可信之情況，依刑事訴訟法第159條之1第2項規定，亦
    得為證據。
貳、實體方面：
一、前揭事實，業據被告乙○○迭於警詢、偵查、審理中坦承不
    諱（見98偵21459 號卷第4 至6 、11、12、82、89至91頁，
    本院卷第9 、22頁反面、49頁），核與證人林逸媗於警詢、
    偵查時證述之情節相符（見98偵21459 號卷第23、30、35、
    90、91頁），復有證人陳建彬、陳欽隆之證述（見98偵2145
    9 號卷第40、43、46、47頁），及卷附之門號0000000000號
    行動電話通訊監察譯文、車籍查詢基本資料、案發現場及監
    視錄影翻拍照片（見98偵21459 號卷第63、66、68、69至76
    頁）以及扣案之安全帽、藍色雨衣、不具殺傷力之手槍（含
    彈匣1 個，獲案後槍枝管制編號0000000000），經桃園縣政
    府警察局鑑識課、保安民防課檢視結果認槍身、滑套、槍管
    均屬金屬材質，滑套機械運作情形正常，內無欠缺零組件，
    內預留槍機之空間，槍管內具阻鐵，具備槍機，槍機與扳機
    連動正常，具備撞針未斷裂，該槍機械性能良好且連動正常
    ，為原設計以發揮打擊底火機械結構之槍枝，認定係屬槍砲
    彈藥刀械管制條例第20條之1 規定之模擬槍，有桃園縣政府
    警察局槍枝初步檢視報告表、桃園縣政府警察局保安民防課
    98年10月26日桃警保字第0980012686號通報各1 份在卷可考
    （見98偵21459 號卷第81至85頁，本院卷第40頁），可資佐
    證，被告自白應與事實相符，堪予採信，本件事證明確，被
    告犯行堪以認定。
二、按強盜罪之強暴、脅迫，祇須抑壓被害人之抗拒或使被害人
    身體上、精神上，處於不能抗拒之狀態為已足，其暴力縱未
    與被害人身體接觸，仍不能不謂有強暴、脅迫行為；又按強
    盜罪所施用之強暴、脅迫手段，祇須足以壓抑被害人之抗拒
    ，使其喪失意思自由為已足，縱令被害人實際無抗拒行為，
    仍於強盜罪之成立，不生影響；再攜帶假手槍，冒充真槍以
    威脅事主，奪取財物，已達於使人不能抗拒之程度，應成立
    強盜罪（最高法院22年上字第317 號、30年上字第3023號、
    26年滬上字第9 號判例意旨參照）。認定被害人是否已達「
    至使不能抗拒」之程度，應以被告行為時之強弱程度綜合當
    時之具體事實，按多數人之客觀常態情狀決之，亦即視該手
    段施用於相類似之情狀下，是否足使一般人處於不能抗拒之
    制壓程度而定之。所謂「不能抗拒」係指行為人所為之強暴
    、脅迫等不法行為，就當時具體事實，予以客觀之判斷，足
    以使被害人身體上或精神上達於不能或顯難抗拒之程度，使
    其喪失意思自由已足，縱被害人未經抗拒或抗拒失敗均屬之
    （最高法院91年台上字第290 號、91年台上第7381號、93年
    台上字第1166號、93年台上第4404號、94年台上字第2266號
    判決意旨參照）。查被告趁路上行人較少之凌晨時分，俟林
    逸媗、林靜宜打開樓梯間鐵門欲交易毒品時，手持扣案手槍
    指著林靜宜頭部，手拉滑套並恫嚇林逸媗、林靜宜2 人交出
    毒品，林靜宜遂將毒品交付被告等情，業據認定如前，依證
    人林逸媗於偵查中證稱：當時伊與林靜宜至住處大樓樓下，
    開樓下鐵門，乙○○就1 個人拿槍進來，指住林靜宜的頭，
    叫伊2 人把東西交出來，林靜宜就把3500元的毒品拿出來交
    給乙○○，當時伊心裡嚇到了，因為乙○○拿槍指著伊2 人
    ，所以才把毒品交給他，伊不曉得是真槍或假槍，伊想會危
    害生命，就把毒品交給乙○○等情（見98偵21459 號卷第90
    頁），足見在場證人林逸媗並未識破被告所持手槍為模擬槍
    ，又被告所持手槍雖非具有殺傷力之手槍，然觀諸該槍枝之
    外觀，其形體、構造與色澤與真槍類似，有槍枝照片2 張在
    卷可憑（見98偵23948 號卷第84頁），且該手槍經本院勘驗
    後確實為金屬材質，質地堅硬，具有相當重量，有本院勘驗
    筆錄在卷可稽（見本院卷第44頁）。被告乙○○既持酷似真
    槍之扣案手槍，指著林靜宜頭部，刻意拉動槍枝滑套之動作
    ，近身喝令林靜宜、林逸媗將毒品交出，當時正值凌晨，人
    煙稀少，在急迫緊張情況下，自無從仔細辨識被告所持手槍
    之真假，衡諸社會一般通念，在客觀上自足以使其等心生畏
    懼，壓制其等之意思自由，且林靜宜、林逸媗主觀上確因被
    告之脅迫行為不敢為任何舉動，而遵命交付市價3500元之毒
    品予被告，已如上述，足認已至使林女2 人處於不能抗拒之
    狀態自明。
三、次按刑法所稱之攜帶兇器，其兇器種類並無限制，凡客觀上
    足以對人之生命、身體、安全構成威脅，具有危險性之器械
    均屬之，且祇須行為時攜帶此種具有危險性之器械為已足，
    並不以攜帶之初有行兇之意圖為必要（最高法院79年台上字
    第5253號判例參照）。經查扣案手槍經送鑑定結果雖不具殺
    傷力，該扣案手槍長達18.2公分、寬2.5 公分、高13.5公分
    、重量955 公克，且為金屬材質，有前揭勘驗筆錄可按，該
    槍枝因內具阻鐵，雖無法擊發子彈而傷人生命或身體，然該
    槍枝是金屬製，有相當重量、長度，自可持該槍身以擊打他
    人而傷害人之生命、身體，在客觀上顯足以對人之生命、身
    體、安全構成威脅，洵可供做兇器使用無訛。
四、核被告所為，係犯刑法第330 條第1 項之攜帶兇器強盜罪。
    被告以一強盜行為對林靜宜、林逸媗2人脅迫，使其2人交付
    價值3500元之毒品，為想像競合犯，應從一重處斷。查被告
    有事實欄所載之犯罪科刑及執行完畢紀錄，此有臺灣高等法
    院被告前案紀錄表1 份附卷可參，其於受有期徒刑執行完畢
    後，5 年內再犯本件有期徒刑以上之罪，為累犯，應依刑法
    第47條第1 項規定加重其刑。爰審酌被告年輕力壯，因缺錢
    購買毒品之動機，即攜帶酷似真槍之扣案手槍脅迫林逸媗及
    林靜宜2 人交付毒品之犯罪手段，破壞社會治安，危及被害
    人人身安全，惟念其犯後坦承犯行之犯後態度，國中畢業之
    智識程度等一切情狀，量處如主文所示之刑，以示懲儆。扣
    案手槍1 支，係被告所有供其加重強盜所用，已據被告供承
    在卷，應依刑法第38條第1 項第2 款宣告沒收，至扣案之安
    全帽、藍色雨衣固係被告於強盜時所身著之物，然上開物品
    乃日常生活之物，與其上開犯行間，並無直接必然關係，尚
    非供犯罪所用之物，爰不併予宣告沒收。
據上論斷，應依刑事訴訟法第299條第1項前段，刑法第330條第1
項、第55條、第47條第1項、第38條第1項第2款，判決如主文。
本案經檢察官施昱廷到庭執行職務。
中    華    民    國    99    年    1    月     22    日
                  刑事第一庭  審判長法  官  曾家貽
                                    法  官  俞力華
                                    法  官  張瓊華
以上正本證明與原本無異。
如不服本判決應於收受判決後10日內向本院提出上訴書狀，並應
敘述具體理由。其未敘述上訴理由者，應於上訴期間屆滿後20日
內向本院補提理由書( 均須按他造當事人之人數附繕本) 「切勿
逕送上級法院」。
                                    書記官   李宜娟
中    華    民    國    99    年    2     月    5     日
附錄本案論罪科刑法條：
中華民國刑法第330 條第1項（加重強盜罪）
犯強盜罪而有第321 條第1 項各款情形之一者，處7 年以上有期
徒刑。
中華民國刑法第321條第1項第3款
犯竊盜罪而有左列情形之一者，處 6 月以上、 5 年以下有期徒
刑：
三、攜帶兇器而犯之者。

司法院資訊處製作；財團法人民間司法改革基金會備份。
